【裁判字號】    95,訴緝,18
【裁判日期】    950613
【裁判案由】    違反著作權法
【裁判全文】
臺灣屏東地方法院刑事判決              95年度訴緝字第18號
公  訴  人  臺灣屏東地方法院檢察署檢察官
被      告  乙○○
上列被告因違反著作權法案件，經檢察官提起公訴（88年度偵字
第2994號），被告已就被訴事實為有罪之陳述，本院裁定適用簡
式審判程序，判決如下：
    主  文
乙○○意圖營利而以重製之方法侵害他人之著作財產權，處有期
徒刑捌月，緩刑參年。扣案之電腦遊戲主機及週邊設備拾組（含
電腦主機、螢幕、鍵盤及投幣器）均沒收。
    事  實
一、乙○○係屏東縣潮州鎮○○路137 號「全方位電腦廣場」店
    之負責人。明知電腦遊戲軟體「夢幻西餐廳」為華義國際股
    份有限公司（下簡稱華義公司）享有著作財產權之電腦程式
    著作，未經該公司之同意或授權，不得意圖出租而擅自重製
    ，亦不得擅自將該重製物出租作為營業之使用。竟未經華義
    公司之同意或授權，於民國87年6 月間某日，在「全方位電
    腦廣場」店內，僱請不知情之不詳姓名年籍之洪姓成年電腦
    工程師擅自將前開遊戲軟體接續重製灌錄在其所有之10組電
    腦遊戲主機內，並自該日起，基於以該重製物出租作為營業
    使用之概括犯意，以每30分鍾收費新臺幣10元之方式，連續
    多次出租予不特定顧客打玩前開遊戲軟體供直接營利使用，
    而侵害華義公司之著作財產權。嗣於88年4 月15日下午2 時
    30 分 許，為警在上址查獲，並扣得其所有灌有上揭重製軟
    體之電腦主機及週邊設備10組（含電腦主機、螢幕、鍵盤及
    投幣器）。
二、案經華義公司訴由屏東縣警察局內埔分局報請臺灣屏東地方
    法院檢察署檢察官偵查起訴。
    理  由
一、上開犯罪事實，業據被告乙○○於本院審理時坦承不諱，核
    與告訴人華義公司代理人甲○○證述情節相符，復有著作物
    使用許諾契約書1 份、現場相片5 張1 份附卷可稽，及扣案
    之電腦遊戲主機及週邊設備10組（含電腦主機、螢幕、鍵盤
    及投幣器）可資佐證，足認被告之自白與事實相符，應堪採
    信。本件事證明確，被告犯行足堪認定。
二、查被告乙○○行為後，著作權法第91條第2 項：「意圖銷售
    或出租而擅自以重製之方法侵害他人之著作財產權者，處六
    月以上五年以下有期徒刑，得併科新臺幣三十萬元以下罰金
    。」之規定，業經修正為第91條第1 項：「意圖營利而以重
    製之方法侵害他人之著作財產權者，處五年以下有期徒刑、
    拘役，或併科新臺幣二十萬元以上二百萬元以下罰金。」；
    又以侵害電腦程式著作財產權之重製物作為營業之使用者，
    依修正前著作權法第93條第3 款規定，處2 年以下有期徒刑
    ，得併科新臺幣10萬元以下罰金，惟依修正後著作權法第93
    條第1 項第2 款則規定，處2 年以下有期徒刑、拘役，或併
    科新臺幣50萬元以下罰金。並由總統於92年7 月9 日公布，
    同年月11日生效。茲綜合比較新、舊法之規定，顯然以新法
    得處拘役刑較有利於被告，依刑法第2 條第1 項前段，應適
    用修正後之新法。是核被告所為，係犯修正後著作權法第91
    條第1 項之意圖營利而以重製之方法侵害他人之著作財產權
    罪，及修正後著作權法第93條第1 項第2 款之明知係侵害電
    腦程式著作財產權之重製物而仍作為營業之使用罪。被告意
    圖營利由不知情之洪姓成年電腦工程師擅自將前開電腦程式
    遊戲軟體接續重製灌錄在其所有之10組電腦遊戲主機內，係
    屬接續行為，只論以一罪，公訴人認係連續犯，容有誤會。
    又被告利用不知情之洪姓成年電腦工程師擅自將前開電腦程
    式遊戲軟體接續重製灌錄在其所有之10組電腦遊戲主機內，
    為間接正犯。被告先後多次違反修正後著作權法第93條第1
    項第2 款犯行，時間緊接，所犯罪名相同，顯係基於概括犯
    意反覆為之，應依連續犯規定以一罪論。被告所犯上開2 罪
    間，有方法結果之牽連關係，為牽連犯，應從一重之意圖營
    利而以重製之方法侵害他人之著作財產權罪論處。爰審酌被
    告侵害著作權人之權益，惟其前未曾受有期徒刑以上刑之宣
    告，此有臺灣高等法院被告前案紀錄表在卷可參，素行良好
    ，且犯後坦承犯行，態度良好等一切情狀，量處如主文所示
    之刑。又被告前未曾受有期徒刑以上刑之宣告，已如前述，
    雖未與告訴人達成民事和解，惟其經營規模非鉅，且身罹嚴
    重糖尿病，又需獨力扶養患有自閉之症孫兒，有診斷證明書
    、里長出具之證明書及報載資料各1 份附卷可稽，經此偵、
    審程序，當知警惕，諒無再犯之虞，本院認對其所宣告之刑
    以暫不執行為適當，爰併諭知緩刑3 年，以啟自新。次按沒
    收為從刑之一種，且與主刑有從屬關係。倘行為後法律有變
    更，而修正前與修正後之刑度相同；或修正後之新法有利於
    行為人；或僅修正從刑未修正主刑時，因沒收部分不生比較
    新舊法問題，則主刑依從新原則後，從刑亦應適用修正後之
    法律（最高法院90年度台上字第1731號判決參照）；查修正
    後著作權法第98條明定：「犯九十一條至第九十六條之一之
    罪，供犯罪所用或因犯罪所得之物，得沒收之。但犯第九十
    一條第三項及第九十一條之一第三項之罪者，其得沒收之物
    ，不以屬於犯人者為限。」，依上開被告所為違反著作權法
    之犯行，經前開比較新舊法後，以新法規定較有利被告，是
    依從刑從屬於主刑原則，不得就新舊法予以割裂適用，應一
    律適用修正後之法律，故扣案之電腦遊戲主機及週邊設備10
    組（含電腦主機、螢幕、鍵盤及投幣器），為被告所有供犯
    本件著作權法罪所用之物，業據被告於本院審理時自白在卷
    ，應依修正後著作權法第98條前段之規定宣告沒收。
據上論斷，應依刑事訴訟法第第273 條之1 第1 項、第299 條第
1 項前段，修正後著作權法第91條第1 項、第93條第1 項第2 款
、第98條前段，刑法第2 條第1 項前段、刑法第11條、第56條、
第55條、第74條第1 款，決如主文。
本案經檢察官鄭伊鈞到庭執行職務。
中    華    民    國    95    年    6     月    13    日
                  刑事第五庭    法  官  楊文廣
以上正本證明與原本無異。
如不服本判決應於收受本判決送達後十日內向本院提出上訴書狀，
其未敘述上訴理由者，並得於提起上訴後十日內向本院補提理由
書狀（均須按他造當事人之人數附繕本）「切勿逕送上級法院」
中    華    民    國    95    年    6     月    13    日
                                書記官  林志憲
附錄本案論罪科刑法條
著作權法第91條第1 項
意圖營利而以重製之方法侵害他人之著作財產權者，處五年以下
有期徒刑、拘役，或併科新臺幣20萬元以上200 萬元以下罰金。
著作權法第93條第2款
有下列情形之一者，處2 年以下有期徒刑、拘役，或科或併科新
臺幣50萬元以下罰金：
二、以第87條第1 款、第3 款、第5 款或第6 款方法之一侵害他
    人之著作權者。


司法院資訊處製作；財團法人民間司法改革基金會備份。
